臺灣士林地方法院民事判決　　　　　　　99年度訴字第1465號
原　　　告　范金鳳
被　　　告　郭景桓
上列當事人間損害賠償事件，本院於民國100 年3 月28日言詞辯
論終結，判決如下：
    主      文
被告應給付原告新臺幣柒萬貳仟零柒拾肆元。
原告其餘之訴駁回。
訴訟費用由被告負擔四分之一，餘由原告負擔。
本判決第一項得假執行。但被告如以新臺幣柒萬貳仟零柒拾肆元
為原告預供擔保，得免為假執行。
原告其餘假執行之聲請駁回。
    事實及理由
一、按訴狀送達後，原告不得將原訴變更或追加他訴，但請求之
    基礎事實同一、擴張或減縮應受判決事項之聲明者，不在此
    限，民事訴訟法第255 條第1 項第2 款、第3 款分別定有明
    文。查本件原告起訴時，係聲明：(一)被告應給付原告新臺幣
    （下同）70萬3843元。(二)願供擔保，請准宣告假執行。嗣變
    更聲明第1 項為被告應給付原告32萬500 元。復再於審理中
    減縮醫學美容費用1 萬536 元、斷牙損害1 萬元、工作損失
    2 萬9000元，並擴張牙齒矯正費用1110元( 原預估牙齒未來
    矯正含就診車資為1 萬9440元，實際支出費用為2 萬550 元
    ，差額1110元) 。經核原告聲明之變更，係基於同一基礎事
    實，而擴張或減縮應受判決事項之聲明，依上開規定，自應
    准許，合先敘明。
二、原告起訴主張：被告於97年10月22日21時55分許，駕駛2H-1
    182 號自用小客車，沿臺北市○○區○○路由南往北方向行
    駛，本應注意在劃有紅色標線路段禁止臨時停車且開啟車門
    應注意往來車輛，而當時天候晴、夜間有照明、路面狀況為
    乾燥、無缺陷、無障礙物且視距良好，並無不能注意之情事
    ，竟疏於注意，在磺港路北投市場地下停車場入口處旁劃有
    紅色標線處臨時停車，並於下車欲至後車廂拿取錢包時，未
    注意後方是否有來車，即貿然開啟車門，致騎乘TZK-873 號
    輕型機車行經該處之伊閃避不及，而撞擊被告所駕汽車之車
    門（下稱系爭車禍），造成伊受有唇部軟組織撕裂傷、牙齦
    裂傷、牙齒易位、頭部外傷合併腦震盪、兩側手背右側膝部
    擦傷、左側腳部鈍挫傷等傷害（下稱系爭傷害），人中部分
    留有永久性疤痕，需進行牙齒矯正，且時常頭痛，精神上承
    受極大痛苦。而伊就系爭車禍雖已受領強制汽車責任保險金
    5 萬5120元，並與被告成立本院士林簡易庭98年度士交簡附
    民調字第77號調解（下稱系爭調解），同意由被告先行給付
    25萬元，再就賠償總額進行和解，然上開金額較諸治療系爭
    傷害所需醫療費用，實屬杯水車薪。爰訴請被告賠償伊因系
    爭傷害支出之醫療費用（含證書費）13萬8594元、車資4 萬
    6450元、看護費3000元、醫療用品費2150元、3 個月無法工
    作所受薪資損失8 萬7000元等財產上損害，及30萬元之非財
    產上損害，扣除伊前受領之賠償金共30萬1074元後之金額等
    語。並聲明：(一)被告應給付原告27萬2074元(000000-00000-
    00000-00000+1110=272074)。(二)願供擔保，請准宣告假執行
    。
三、被告則以：對於伊對系爭車禍之發生有過失不爭執，並同意
    賠償原告因系爭傷害支出之醫療費用（含證書費）13萬8594
    元、就診車資4 萬6450元、看護費3000元、醫療用品費2150
    元、3 個月無法工作所受薪資損失8 萬7000元等財產上損害
    ，惟原告請求之慰撫金額顯屬過高，且原告請求之金額應扣
    除前已受領之強制汽車責任保險金5 萬5120元，與伊按系爭
    調解所給付之損害賠償金25萬元等語，資為抗辯。並聲明：
    (一)原告之訴駁回。(二)如受不利判決，願供擔保請准宣告免假
    執行。
四、兩造不爭執之事項：
(一)、被告於97年10月22日21時55分許，駕駛2H-1182 號自用小客
    車，沿臺北市○○區○○路由南往北方向行駛，本應注意在
    劃有紅色標線路段禁止臨時停車且開啟車門應注意往來車輛
    ，而當時天候晴、夜間有照明、路面狀況為乾燥、無缺陷、
    無障礙物且視距良好，並無不能注意之情事，竟疏於注意，
    在磺港路北投市場地下停車場入口處旁劃有紅色標線處臨時
    停車，並於下車欲至後車廂拿取錢包時，未注意後方是否有
    來車，即貿然開啟車門，致騎乘TZK-873 號輕型機車行經該
    處之原告閃避不及、撞擊被告所駕汽車之車門，而受有系爭
    傷害。
(二)、原告支出醫療費用（含證書費）合計13萬8594元及車資合計
    4 萬6450元，被告同意賠償。
(三)、原告住院期間之看護費3000元，被告同意賠償。
(四)、原告支出之相關醫療用品費合計2150元，被告同意賠償。
(五)、原告於系爭車禍前係擔任房屋仲介，月薪2 萬9000元，因受
    傷無法工作之期間為3 個月。
(六)、原告已受領強制汽車責任保險金5 萬5120元，被告另已先行
    賠償25萬元。
五、本件經本院依民事訴訟法第271 條之1 準用同法第270 條之
    1 第1 項第3 款之規定，整理並協議簡化爭點如下：
    原告依侵權行為法律關係得請求被告賠償之金額若干？
六、本院得心證之理由：
(一)、按因故意或過失，不法侵害他人之權利者，負損害賠償責任
    ，民法第184 條第1 項前段定有明文。經查，被告於97年10
    月22日21時55分許，駕駛2H-1182 號自用小客車，沿臺北市
    ○○區○○路由南往北方向行駛，本應注意在劃有紅色標線
    路段禁止臨時停車且開啟車門應注意往來車輛，而當時天候
    晴、夜間有照明、路面狀況為乾燥、無缺陷、無障礙物且視
    距良好，並無不能注意之情事，竟疏於注意，在磺港路北投
    市場地下停車場入口處旁劃有紅色標線處臨時停車，並於下
    車欲至後車廂拿取錢包時，未注意後方是否有來車，即貿然
    開啟車門，致騎乘TZK-873 號輕型機車行經該處之原告閃避
    不及、撞擊被告所駕汽車之車門，而受有系爭傷害等情，為
    兩造所不爭執( 參兩造不爭執事項(一)) ，並有臺灣士林地方
    法院檢察署檢察官98年度偵字第8562號聲請簡易判決處刑書
    、本院士林簡易庭98年度審交易字第605 號判決、臺北市政
    府警察局交通大隊交通事故初步分析研判表、道路交通事故
    現場圖、行政院國軍退除役官兵輔導委員會臺北榮民總醫院
    及國軍桃園總醫院附設民眾診療服務處診斷證明書等在卷可
    參，復經本院調閱上開刑事卷宗核閱無訛，堪信為真實。揆
    諸上開規定，原告自得請求被告賠償其因系爭車禍所受之損
    害。
(二)、次按不法侵害他人之身體或健康者，對於被害人因此喪失或
    減少勞動能力或增加生活上之需要時，應負損害賠償責任，
    民法第193 條第1 項亦有明定。經查，原告因系爭車禍受有
    系爭傷害，致支出醫療費用（含證書費）13萬8594元、就診
    車資4 萬6450元、看護費3000元、醫療用品費2150元，被告
    均同意賠償，且原告於系爭車禍前係擔任房屋仲介，月薪2
    萬9,000 元，因受傷無法工作之期間為3 個月，為兩造不爭
    執之事實( 參不爭執事項(二)至(五)) ，並有原告提出之就醫明
    細收據、繳費證明、醫材收據、統一發票、薪資單為憑，應
    可採信。是原告請求被告賠償醫療費用（含證書費）13萬85
    94元、車資4 萬6450元、看護費3000元、醫療用品費2150元
    、3 個月無法工作之薪資損失8 萬7000元（算式：29000 ×
    3 ＝87000 ），即屬有據。
(三)、按不法侵害他人之身體、健康、名譽、自由、信用、隱私、
    貞操，或不法侵害其他人格法益而情節重大者，被害人雖非
    財產上之損害，亦得請求賠償相當之金額，觀諸民法第195
    條第1 項前段規定自明。又非財產上之損害，其核給之標準
    固與財產上損害之計算不同，然非不可斟酌雙方身分資力與
    加害程度，及其他各種情形核定相當之數額，最高法院51年
    臺上字第223 號判例足資參照。本院審酌原告專科畢業，職
    業為房屋仲介，月薪2 萬9000元，名下有汽車1 輛；被告博
    士班肄業，現為研發替代役，月薪約3 萬5000元，名下有不
    動產數筆（見本院卷第118 至136 頁稅務電子閘門財產所得
    調件明細表及100 年3 月28日言詞辯論筆錄），以及原告受
    傷情形、被告過失程度等一切情況，認為原告請求被告賠償
    非財產上之損害10萬元，應屬適當。逾此部分之請求，即無
    理由。
(四)、復按保險人依本法規定所為之保險給付，視為被保險人損害
    賠償金額之一部分；被保險人受賠償請求時，得扣除之，強
    制汽車責任保險法第32條定有明文。經查，原告已領取強制
    汽車責任保險金5 萬5120元，被告另已先行賠償25萬元，為
    兩造所不爭執之事實( 參不爭執事項(六)) ，亦有理算明細暨
    授權報告、系爭調解筆錄在卷可稽，此部分自應由原告得向
    被告請求之賠償額中予以扣除。從而，原告本於上揭原因事
    實，依民事侵權行為法律關係，訴請被告給付7 萬2074元（
    算式：138594+46450+3000+2150+87000+000000-00000-0000
    00＝72074 ），為有理由，應予准許，逾此部分之請求，則
    無理由，應予駁回。
七、本件所命給付之金額未逾50萬元，就原告勝訴部分，應依職
    權宣告假執行，而被告陳明願供擔保請准宣告免為假執行，
    核無不合，爰酌定相當擔保金額准許之。至原告敗訴部分，
    其所為假執行之聲請，則失所附麗，應予駁回。
八、本件判決基礎已臻明確，兩造其餘之攻擊防禦方法及訴訟資
    料經本院斟酌後，核與判決不生影響，無一一論述之必要，
    併予敘明。
九、據上論結，本件原告之訴為一部有理由，一部無理由，依民
    事訴訟法第79條、第389 第1 項第5 款、第392 條第2 項，
    判決如主文。
中    華    民    國    100    年    4    月    18    日
                  民事第二庭  法  官  劉逸成
以上正本證明與原本無異。
如對本判決上訴，應於判決送達後20日內向本院提出上訴狀，若
委任律師提起上訴者，應一併繳納上訴審裁判費，否則本院得不
命補正逕行駁回上訴。
中    華    民    國    100     年    4   月    22    日
                              書記官  李宜蓁